【裁判字號】    97,訴,1344
【裁判日期】    971224
【裁判案由】    侵權行為損害賠償
【裁判全文】
臺灣士林地方法院民事判決              97年度訴字第1344號
原      告  乙○○
訴訟代理人  王勝彥律師
被      告  甲○○
訴訟代理人  羅惠民律師
上列當事人間請求侵權行為損害賠償事件，本院於民國97年12月
10日言詞辯論終結，判決如下：
    主  文
被告應給付原告新臺幣參拾陸萬玖佰元及自民國九十七年十月二
十八日起至清償日止，按週年利率百分之五計算之利息。
原告其餘之訴駁回。
訴訟費用新臺幣參萬伍仟伍佰伍拾壹元由被告負擔十分之三即新
臺幣壹萬陸佰陸拾伍元，餘由原告負擔。
本判決第一項於原告以新臺幣壹拾貳萬參佰元為被告供擔保後，
得假執行。但被告如以新臺幣參拾陸萬玖佰元為原告預供擔保或
將上開金額提存後，得免為假執行。
原告其餘假執行之聲請駁回。
    事實及理由
壹、程序事項
    按訴狀送達後，原告不得將原訴變更或追加他訴，但擴張或
    減縮應受判決事項之聲明者，不在此限，民事訴訟法第255
    條第1 項第3 款定有明文。經查，本件原告起訴時，訴之聲
    明原為：「被告應給付原告新臺幣（以下同）348 萬4,263
    元，及自起訴狀繕本送達翌日起至清償日止，按週年利率5%
    計算之利息。」嗣於民國97年12月10日言詞辯論期日當庭減
    縮訴之聲明（第67頁），不請求裁判費8 萬200 元部分，故
    訴訟標的金額減縮為340 萬4,063 元，揆諸前揭說明，應准
    原告為前述聲明之減縮。
貳、實體事項
一、原告起訴主張：
  (一)原告曾於84年2 月21日向訴外人緯山農牧股份有限公司（以
    下簡稱緯山公司，原負責人為被告之夫張連輝）訂購「美國
    DIAMOND 牌雞蛋清洗分級包裝機」（以下簡稱洗蛋機），價
    金900 萬元，期間從84年2 月21日起至84年12月30日止，原
    告並提供坐落臺北市○○區○○段5 小段696 號地號土地應
    有部分萬分之142 暨其上2012建號即門牌號碼臺北市○○區
    ○○街140 巷11弄4 號2 樓房屋（下稱系爭不動產）為擔保
    ，為訴外人緯山公司設定800 萬元普通抵押權，於84年6 月
    16日辦妥登記。惟訴外人緯山公司未能於前開契約所約定期
    間內交付洗蛋機，嗣介紹訴外人中央租賃股份有限公司（下
    稱中央租賃公司）出售同型洗蛋機予原告，至此，原告與訴
    外人緯山公司間之洗蛋機買賣契約因訴外人緯山公司未履行
    契約義務而失效，其對原告亦無任何價金債權存在。詎訴外
    人緯山公司竟於85年5 月31日，將上開抵押權移轉與被告，
    並於85年6 月6 日辦妥移轉登記。
  (二)被告於87年間取得本院87年拍字第1592號拍賣抵押物裁定在
    案，惟未聲請執行，復於95年2 月再取得本院95年拍字第84
    號拍賣抵押物裁定，並以之為執行名義聲請拍賣系爭不動產
    ，經本院以95年度執字第15300 號受理。原告乃提起債務人
    異議之訴，訴請撤銷本院95年度執字第15300 號強制執行事
    件，惟於訴訟繫屬中，系爭不動產於96年1 月25日由訴外人
    楊永建、吳智秀兩人以1,277 萬9,100 元得標，並已核發權
    利移轉證書在案，以致無從撤銷執行程序，原告乃基於情事
    變更原則，變更訴之聲明為確認上開抵押物擔保債權不存在
    之訴，而該訴訟已經歷審判決兩造債權不存在確定在案。
  (三)被告明知系爭抵押物所擔保債權不存在，仍執意進行強制執
    行程序，損人不利己，導致系爭不動產遭拍賣，使原告受有
    下列損害：
    1.系爭不動產原鑑價為1,314 萬元，原告認為應提高20% ，
      法院核定底價為1,577 萬5,000 元，當時北部地區房市交
      易熱絡，房地遭拍定時價格1,277 萬9,100 元），遠低於
      客觀上至少1,577 萬5,000 元交易市價，故原告至少受有
      299 萬5,900 之損害（計算式：15,775,000-12,779,100=
      2,995,900）。
    2.系爭不動產當時仍有訴外人鄒蜀源以每月租金1 萬5,000
      元租賃使用中，惟因執行程序之故，訴外人鄒蜀源不願意
      繼續給付租金，迄今約1 年8 月餘，原告損失近30萬元（
      15,000x20=300,000）。
    3.系爭房地原向臺北富邦銀行股份有限公司（以下簡稱臺北
      富邦銀行）設定第一順位最高限額抵押權600 萬元，期限
      自83年3 月14日起至113 年3 月13日止，實際上僅借貸7
      成即420 萬，然因系爭房地遭被告拍賣，原告即停止繳交
      貸款，導致額外需支付10萬8,163 元利息及違約金。
    4.爰依民法第184 條、第216 條，請求被告賠償340 萬4,06
      3 元及法定遲延利息等語（計算式：2,995,900+300,000+
      108,163=3,404,063）。
  (四)並聲明：1.被告應給付原告新臺幣340 萬4,063 元及自起訴
    狀繕本送達翌日起至清償日止，按週年利率5%計算之利息。
    2.原告願供擔保請准假執行。
二、被告則以：
  (一)強制執行法上之拍賣應解為買賣之一種，即以債務人為出賣
    人，拍定人為買受人，為最高法院47年度臺上字第152 號判
    例所明示，是原告既基於出賣人地位，則其出售系爭不動產
    所生之損失風險應由其自行負擔，與被告無涉。
  (二)原告既係基於出賣人地位買賣系爭房地，被告自無「不法侵
    害他人權利」之情事，且被告亦無以強暴脅迫方式，強迫原
    告處分其所有權，則被告何來侵害原告權利之由，原告並未
    說明。
  (三)被告聲請拍賣系爭不動產係以拍賣抵押物裁定為執行名義，
    過程一切合法，且依強制執行法第18條第2 項規定，被告自
    可依法停止強制執行之方法，原告卻未為之，自應負擔其因
    此所受不利益。
  (四)被告否認原告主張系爭不動產市價為1,577 萬5,000 元，原
    告就此部分應負舉證責任，復就租金債權部分，原告自可向
    第三人鄒蜀源請求租金，此應與被告無涉。又無論系爭不動
    產是否遭到拍賣，原告均應依借貸契約向臺北富邦銀行繳交
    利息，並無「額外利息」可言，更非原告所受損害，且依原
    告所提分配表所附債權計算書，違約金起算日期皆於系爭不
    動產拍賣前即已起算，可證該違約金實因原告未依約繳交利
    息所致，與被告無涉等語置辯。
  (五)並聲明：1.原告之訴駁回。2.如受不利判決，願供擔保請准
    宣告免為假執行。
三、本件經本院依民事訴訟法第271條之1準用同法第270條1第1
    項第3 款規定，整理並協議簡化爭點及不爭執點如下（本院
    9 7 年11月19日言詞辯論筆錄，本院卷第45頁至第46頁）：
  (一)兩造不爭執之事實：
    1.原告於以其所有坐落臺北市○○區○○段5 小段696 地號
      土地暨其上門牌號碼臺北市○○區○○街140 巷11弄4 號
      2 號建物，為訴外人緯山公司設定800 萬元普通抵押權，
      約定存續期間自84年6 月16 日 起至85年6 月16日止，清
      償日期為85年6 月16日，債務人及義務人均為原告，於84
      年6 月16日辦妥登記。嗣訴外人緯山公司於85年5 月31日
      將上開抵押權讓與被告，於85年6 月6 日辦妥登記。
    2.原告於84年2 月21日向訴外人緯山公司訂購「美國Diamo-
      nd牌2100型雞蛋清洗分級包裝機」，價金900 萬元。另原
      告於84年5 月2 日向訴外人緯山公司訂購「美國喬太蛋雞
      自動化籠養系統設備」（以下簡稱籠養設備），價金961
      萬400 元。
    3.被告前向本院聲請裁定准予拍賣系爭不動產，經本院於95
      年2 月13日以95年度拍字第84號准予在案，並經本院於95
      年6 月7 日以95年度抗字第49號裁定駁回抗告確定。
    4.被告執上開拍賣抵押物裁定為執行名義，聲請拍賣系爭不
      動產，經本院以95年度執字第15300 號執行，經送鑑定機
      關鑑價1,314 萬元，於96年1 月25日第2 次拍賣以1,277
      萬9,100 元拍定予訴外人楊永建、吳智秀，於96年2 月14
      日核發權利移轉證書。原告於96年2 月14日具狀聲明異議
      。
    5.原告前於95年8 月10日提起債務人異議之訴，經本院於96
      年9 月17日以95年度重訴字第216 號民事判決確認原告所
      有系爭不動產於85年6 月6 日登記之抵押權所擔保之800
      萬元債權不存在，並經臺灣高等法院於97年5 月14日以96
      年度重上字第580 號駁回上訴確定。
    6.上開執行事件分配予第1 順位抵押權人臺北富邦銀行430
      萬8,163 元、代扣執行費3 萬3,600 元，於97年9 月7 日
      發還原告713 萬3,053 元（含息）。
  (二)兩造爭執要旨：
    1.被告是否故意或過失拍賣原告所有之系爭不動產？
    2.原告是否受有損失？
      (1)系爭不動產是否客觀交易市價1,577 萬5,000 元，原告
        是否受有299 萬5,900元之損害？
      (2)原告是否受有租金損失30萬元？
      (3)原告是否額外支付10萬8,163 元之第一順位抵押權利息
        及違約金？
      (4)原告是否受有裁判費8萬200元損害？
四、茲就上述爭點，析述本院得心證之理由如下：
  (一)被告有侵權行為：
    原告主張被告明知系爭抵押物所擔保債權不存在，仍執意進
    行強制執行程序，係對原告之侵權行為等語，被告則辯稱其
    以拍賣抵押物裁定為執行名義，基於出賣人之地位拍賣系爭
    不動產，非屬侵權行為云云。按「因故意或過失，不法侵害
    他人之權利者，負損害賠償責任」，民法第184 條第1 項前
    段定有明文。又當事人主張有利於己之事實者，就其事實有
    舉證之責任，其因侵權行為所生之損害賠償請求權，以有損
    害之發生，及行為人有故意或過失不法侵害他人權利之事實
    外，並以二者之間有相當因果關係為其成立要件，若其行為
    並無不法，或其行為並無故意或過失，即無賠償之可言。是
    倘行為人否認有侵權行為，即應由請求人就此利己之事實舉
    證證明，若請求人先不能舉證以證實自己主張之事實為真實
    ，則行為人就其抗辯事實即令不能舉證，或所舉證據尚有瑕
    疵，亦應駁回請求人之請求，此觀民事訴訟法第277 條前段
    規定及最高法院17年上字第917 號判例即明。本件原告主張
    被告明知對其無債權，仍逕向法院聲請拍賣抵押物裁定，並
    將系爭房屋拍定，致伊受有損害，被告應就其損害負賠償責
    任等語，然為被告所否認，依上說明，自應由原告先就被告
    有侵權行為，並因而致其受有損害之有利於己之事實負舉證
    之責。經查：
    1.原告前於84年2 月21日向訴外人緯山公司訂購洗蛋機，價
      金900 萬元，約定契約有效期間自84年2 月21日起至84年
      12月30日止，原告並提供系爭不動產為擔保，於84年6 月
      16日為訴外人緯山公司設定800 萬元普通抵押權等情，有
      買賣合約書、報價單、土地登記申請書、抵押權設定契約
      書等附於本院95年度重訴字第216 號債務人異議之訴民事
      卷宗可稽，此經本院依職權調取上開卷宗核閱無訛。又系
      爭洗蛋機嗣於85年3 月27日自國外進口，由訴外人通益國
      際有限公司（以下簡稱通益公司）於同年4 月2 日報關，
      轉賣予訴外人中央租賃公司，再由原告於85年9 月13日向
      訴外人中央租賃公司訂立附條件買賣契約書購買系爭洗蛋
      機，並於85年10月15日至屏東縣政府辦理動產擔保交易登
      記，因訴外人緯山公司於契約有效期間內未交付洗蛋機予
      原告，契約於84年12月30日屆期失效，故訴外人緯山公司
      對被告已無從依照84年2 月21日簽署之買賣契約向被告請
      求給付價金之事實，亦有附條件買賣契約書、動產擔保交
      易登記標的物明細表、動產擔保交易登記證明書、發票、
      進口報單、發貨傳票、本票等附於本院95年度重訴字第21
      6 號債務人異議之訴民事卷宗可稽足考，並經原告於臺灣
      高等法院96年度重上字第580 號民事案件97年1 月8 日上
      訴理由狀自承無訛。再查，原告另於84年5 月2 日向訴外
      人緯山公司訂購籠養設備，價金961 萬400 元，原告因而
      主張抵押權所擔保之債權範圍亦包含籠養設備之價金債權
      云云，惟依訴外人緯山公司與被告之抵押權設定契約書約
      定事項記載：「本設定案係債務人以分期付款方式向債權
      人承購雞蛋清洗分級包裝機設備之擔保，於付清全部價款
      後辦理塗銷」等語，由社會一般用語理解，「雞蛋清洗分
      級包裝機『設備』」實難認為包括籠養設備在內，參以訴
      外人緯山公司與被告簽訂之洗蛋機買賣合約書機件明細，
      系爭洗蛋機除清洗分級包裝之機體外，尚有熱水器、保溫
      器等周邊配件，應認所謂「雞蛋清洗分級包裝機『設備』
      」係指上開周邊配件而言。再觀諸訴外人緯山公司與被告
      間之洗蛋機原約定買賣價金為900 萬元，籠養設備買賣價
      金則係961 萬400 元，二者分開簽約，籠養設備價格尚高
      於洗蛋機，倘令原告於84年6 月16日為訴外人緯山公司設
      定之普通抵押權擔保債權範圍包含84年5 月2 日之籠養設
      備買賣價金債權，其普通抵押權之金額應不致僅設定800
      萬元。是以，系爭抵押權所擔保之範圍應不包括籠養設備
      買賣價金，而僅針對洗蛋機設備，而訴外人緯山公司就洗
      蛋機設備對被告並無買賣價金債權存在，業經認定如前，
      足認系爭抵押權所擔保之債權不存在，此經本院95年度重
      訴字第216 號、臺灣高等法院96年度重上字第580 號民事
      確定判決確認在案，有上開判決書影本附卷可考（第15頁
      至第25頁）。
    2.被告固辯稱其係合法取得拍賣抵押物裁定後，向法院聲請
      拍賣系爭不動產，此乃依法行使權利之行為，並無故意、
      過失云云。然查，系爭抵押權為一般抵押權，並非最高限
      額抵押權，一般抵押權，必先有被擔保之債權存在，而後
      抵押權始得成立，故與最高限額抵押權，係由所有人提供
      抵押物，與債權人訂立在一定金額之限度內，擔保現在已
      發生及將來可能發生之債權，而須約定存續期間，以擔保
      期間內所發生之債權者不同。又聲請拍賣抵押物，原屬非
      訟事件，祇須其抵押權已經依法登記，並依登記之清償期
      業已屆滿而未受清償時，法院即應為許可拍賣之裁定（最
      高法院58年臺抗字第524 號判例參照），故法院為拍賣抵
      押物許可之裁定時，只須其抵押權已經依法登記，且債權
      已屆清償期而未受清償，即應為准許拍賣之裁定，該准駁
      之裁定，並無確定實體法上法律關係存否之性質，於債權
      及抵押權之存否無既判力，對於此項法律關係有爭執之人
      ，自得提起確認訴訟以資救濟。是以，被告聲請拍賣抵押
      物裁定，僅須證明抵押權已依法登記且債權屆清償期而未
      受清償即可，固無庸提出債權之證明，惟法院准許拍賣抵
      押物之裁定，無從確定被告實體上法律關係之存否，被告
      行使權利時，仍應依該一般抵押權之性質，確定有被擔保
      之債權存在，作為權利行使之前提。
    3.查原告於被告聲請拍賣裁定物時，即已依法提起抗告並主
      張被告對其無債權，復於強制執行程序中提起債務人異議
      之訴，爭執系爭抵押權擔保債權不存在，此經本院調取本
      院95年度拍字第84號、臺灣高等法院95年度抗字第49號拍
      賣抵押物民事卷宗、本院95年度重訴字第216 號、臺灣高
      等法院96年度重上字第580 號債務人異議之訴民事卷宗足
      考，則被告應已明知或可預見其所請求之債權不存在，仍
      遂行強制執行程序。甚且被告於本院95年度重訴字第216
      號民事事件時一再執詞主張兩造間有洗蛋機買賣價金存在
      ，嗣於上訴時始自承其對原告並無洗蛋機買賣價金債權，
      改稱抵押權所擔保之債權包含籠養設備云云，益徵被告於
      聲請拍賣抵押物裁定及強制執行時，對於系爭不動產所擔
      保之洗蛋機買賣價金債權不存在乙節，知之甚詳，仍執意
      遂行強制執行程序，終至系爭不動產於96年1 月25日遭第
      三人拍定，強制執行程序終結在案，原告因此受有損失，
      是自得認被告就其所為拍賣行為主觀上有故意或過失而構
      成侵權行為，並應就原告所受損失負賠償責任。
    4.第按，「法院廢棄或變更宣告假執行之本案判決者，應依
      被告之聲明，將其因假執行或因免假執行所為給付及所受
      損害，於判決內命原告返還及賠償，被告未聲明者，應告
      以得為聲明。」「假扣押裁定因自始不當而撤銷，或因第
      529 條第4 項及第530 條第3 項之規定而撤銷者，債權人
      應賠償債務人因假扣押或供擔保所受之損害。」民事訴訟
      法第395 條第2 項、第531 條第1 項分別定有明文。究其
      立法理由，縱令債權人取得假執行或假扣押等執行名義，
      依法得聲請強制執行，惟若日後該宣示假執行之本案判決
      經廢棄或變更，或假扣押裁定因法定原因而撤銷，債權人
      告所執行者，既原屬尚未確定之裁判，自應對於債務人負
      返還及損害賠償之義務，以預防債權人濫用假扣押及假執
      行，保障債務人之利益。同理，本件被告執拍賣抵押物為
      執行名義，固得依法聲請強制執行，惟該非訟事件裁定並
      無從確定兩造間實體法律關係之存否，嗣後本案實體判決
      確定抵押權所擔保之債權不存在，被告自應對原告負返還
      及賠償之義務，以保障原告之權利。
  (二)原告受有損害之金額：
    原告主張其受有不動產差價損害299 萬5,900 元、租金損失
    30萬元、並額外支出第一順位抵押權利息及違約金10萬8,16
    3 元等語，惟為被告所否認。按「負損害賠償責任者，除法
    律另有規定或契約另有訂定外，應回復他方損害發生前之原
    狀。」「第一項情形，債權人得請求支付回復原狀所必要之
    費用，以代回復原狀。」「不能回復原狀或回復顯有重大困
    難者，應以金錢賠償其損害。」「依通常情形，或依已定之
    計劃、設備或其他特別情事，可得預期之利益，視為所失利
    益。」民法第213 條第1 項、第3 項、第215 條、第216 條
    分別定有明文。本件被告在明知或可預見系爭抵押權不存在
    之下，仍遂行強制執行程序，使原告所有系爭不動產遭第三
    人拍定，喪失所有權，屬於侵權行為，既經認定，已如前述
    ，則依前揭規定，原告自得以其所受損害向被告請求賠償。
    茲就原告主張各項賠償分述如下：
    1.系爭不動產差價：
      (1)查系爭不動產經本院於96年1 月25日行第2 次拍賣程序
        ，底價核定為1,262 萬2,000 元，由訴外人楊永建、吳
        智秀出價1277萬7,910 元拍定，定期於96年7 月18日行
        分配期日，原訂分配予第1 順位抵押權人430 萬8,163
        元、代扣執行費3 萬3,600 元、分配予被告之執行費7
        萬1,100 元及第2 順位抵押債權705 萬9,353 元，共計
        713 萬453 元，因原告聲明異議，原定分配予被告之案
        款713 萬453 元經執行法院先行提存，嗣兩造間債務人
        異議之訴確定後，執行法院於97年9 月7 日發還原告71
        3 萬3,053 元（含息）之事實，業經本院依職權調取本
        院95年度執字第15300 號卷宗核閱無訛，並為兩造所不
        爭執。而系爭不動產若未經被告聲請強制執行程序，原
        告應可繼續保有系爭不動產並為使用收益，然因被告聲
        請拍賣抵押物，致系爭不動產於第2 次拍賣程序時減價
        ，而以低於當時交易客觀價額被迫賣出，扣除第1 順位
        抵押權應分配之款項及代扣執行費後，僅受發還713 萬
        3,053 元，則被告因此受有價差之損失，應得確定。
      (2)復查，就系爭不動產當時客觀交易價格，原告固主張至
        少有1,577 萬5,000 元價值，然就此部分價額核算，其
        未提出證據證明以實其說。又系爭不動產前於95年7 月
        間經本院95年度執字第15300 號強制執行事件囑託李林
        國際不動產估價師事務所鑑估價格，鑑定結果總價為1,
        314 萬元，衡諸系爭不動產位於南港區○○街巷弄內，
        為鋼筋混凝土造7 層樓房屋之第2 層，建物面積約45.3
        1 坪，當時屋齡24年，外觀老舊，陽台堆放雜物凌亂不
        堪，影響住家品質，周遭環境以住宅為主，附近生活機
        能完善，並參酌當時鄰近地段及屋況較佳之中古屋成交
        行情約為每坪30萬左右等情，有上開鑑定報告附於本院
        95年度執字第15300 號執行卷宗可稽，上開鑑定執告鑑
        定價格約每坪29萬元，尚稱妥適。且執行法院依原告之
        聲請提高底價2 成，於95年12月14日以底價1,576 萬元
        行第1 次拍賣程序，無人應買，直至減價2 成行第2 次
        拍賣程序時始有人參與競標，益徵系爭不動產並無1,57
        6 萬元或1,577 萬5,000 元之行情。是本院認系爭不動
        產於當時客觀交易價值，應以強制執行程序進行時所為
        鑑定估價報告書之鑑定結果，較能反應客觀價額，則原
        告因拍賣所系爭不動產而所受有之屋價差額損失應為36
        萬900 元（計算式：客觀交易價值13,140,000- 拍定價
        額12,779,100＝360,900） 。
    2.租金損失：
      (1)又原告主張系爭不動產原為訴外人鄒蜀源租賃使用中，
        租約自71年間起，每月租金15,000元，因被告聲請拍賣
        抵押物致承租人不願繼續支付租金，原告受有1 年8 個
        月租金損失30萬元云云。然查，訴外人鄒蜀源前於本院
        95 年 度執字第15300 號強制執行事件，於96年3 月9
        日提出聲明異議狀，內容略以：「……本件異議人因稅
        賦優惠考量之需要，乃將於民國71年1 月19日就其向國
        泰建設購買位於玉成街140 巷11弄4 號2 樓之房屋，依
        信託法規定信託於乙○○名下，故系爭拍賣房屋雖登記
        於乙○○名下，惟實為異議人鄒蜀源所與其父母姊妹所
        共有。此觀諸系爭購屋自備款資金來源係原異議人鄒蜀
        源出售其所有房屋（位於臺北市○○街房屋）所取得，
        且其後相關稅捐費用、銀行貸款亦皆由異議人鄒蜀源與
        其父母姊妹支付，與乙○○無涉自明。又且該爭房屋之
        購屋時點，乙○○並無工作自明亦可稽」等語，另訴外
        人乙○○於96年5 月24日執行法院訊問期日當場表示：
        「房子當初是我出錢，登記在債務人名下，債務人拿去
        抵押貸款我並不知道，債務人應解決我的問題」等語，
        且原告在場並未加以反駁等情，有聲明異議狀、執行筆
        錄附於本院95年度執字第15300 號強制執行卷宗足考。
        衡諸常理，縱依拍賣公告記載系爭不動產由訴外人鄒蜀
        源租用，惟其既自認為係系爭不動產之實際所有權人，
        自無支付租金予原告之理，且原告自始未能提出任何租
        賃契約書面或其他租賃契約存在之證據以實其說，則其
        空言主張受有租金損失云云，即非可採。
      (2)退步言之，縱令原告與訴外人鄒蜀源就系爭不動產確有
        租賃契約存在，惟依拍賣公告記載，系爭不動產拍定後
        不點交，則上開租賃契約不因系爭不動產遭原告聲請進
        行強制執行程序而消滅，訴外人鄒蜀源就系爭不動產之
        使用收益權亦不因強制執行程序而喪失，是以，倘若訴
        外人鄒蜀源拒不給付租金，原告自得依租賃關係請求訴
        外人鄒蜀源給付，自不得因其權利主張之怠惰，而主張
        其受有損害。綜上，原告主張其受有租金損失30萬元云
        云，洵無足取。
    3.額外支出利息及違約金：
      (1)原告復主張因系爭不動產遭被告聲請強制執行，因而額
        外向第一順位抵押權人臺北富邦銀行支出利息及違約金
        云云。惟查，原告就系爭不動產，向訴外人臺北富邦銀
        行設定最高限額抵押權600 萬元，期限從83年3 月14日
        至113 年3 月13日止，借款本金420 萬元，原告原先繳
        息正常，嗣被告於95年6 月間聲請強制執行後，原告自
        95年7 月25日起即未繳納利息，算至96年2 月2 日系爭
        不動產拍定尾款繳納時，尚欠本金420 萬元、利息9 萬
        9,767 元、違約金8,396 元，共計430 萬8,163 元等情
        ，有訴外人臺北富邦銀行提出之債權計算書附於執行卷
        宗足考，並為原告所不爭執。則訴外人臺北富邦銀行對
        原告有債權存在，應屬無疑。
      (2)又依原告與訴外人臺北富邦銀行間消費借貸關係，原告
        本即應依約按期繳納利息，如未依約履行，逾期在6 個
        月以內者，按約定利率10% 加付違約金，逾期超過6 個
        月以上者，按約定利率20% 計付違約金，此有訴外人臺
        北富邦銀行於執行程序提出之陳報狀附於執行卷宗可佐
        ，縱令被告就系爭不動產聲請強制執行，對於前開原告
        債務之存在與否本無任何影響，原告仍應依約履行繳納
        利息及清償本金之義務。而原告於本院97年11月19日言
        詞辯論期日自承：「請求額外支付的利息10萬多元，那
        時候被告是第二順位抵押權人，富邦是第一順位抵押權
        人，因為被拍賣後，我們就停止第一順位抵押權之貸款
        ，所以增加違約金及利息部分是依分配表所載金額」等
        語綦詳（第44頁），足見本件係原告自行停止繳交利息
        而違約，就因而孳生之違約金部分，應自負其責，此部
        分金額之支出顯與被告無涉，且與本件侵權行為無相當
        因果關係，原告自不得就此部分請求被告負損害賠償責
        任。
五、按「給付無確定期限者，債務人於債權人得請求給付時，經
    其催告而未為給付，自受催告時起，負遲延責任。其經債權
    人起訴而送達訴狀，或依督促程序送達支付命令，或為其他
    相類之行為者，與催告有同一之效力。」「遲延之債務，以
    支付金錢為標的者，債權人得請求依法定利率計算之遲延利
    息。」民法第229 條第2 項、第233 第1 項前段分別定有明
    文。從而，原告依侵權行為法律關係，訴請被告給付系爭不
    動產因拍賣所生之價差損失36萬900 元，及起訴狀繕本送達
    翌日即97年10月28日起至清償日止，按週年利率5%計算之利
    息，為有理由，應予准許。逾此部分之請求為無理由，應予
    駁回。
六、原告及被告陳明願供擔保，聲請宣告假執行或免為假執行，
    經核原告勝訴部份，合於法律規定，爰分別酌定相當之擔保
    金額宣告之；原告其餘假執行之聲請，因訴之駁回而失所依
    據，不予准許。
七、末按，「法院為終局判決時，應依職權為訴訟費用之裁判。
    」民事訴訟法第87條第1 項定有明文。查本件原告之訴為有
    一部有理由、一部無理由，訴訟費用3 萬5,551 應由被告負
    擔10分之3 即1 萬665 元（元以下4 捨5 入），餘由原告負
    擔。
八、本件判決基礎俱已臻明確，兩造其餘攻防方法及訴訟資料經
    本院審酌後，核與判決不生影響，無逐一論駁之必要，併此
    敘明。
九、據上論結，本件原告之訴一部為有理由，一部為無理由，依
    民事訴訟法第79條、第87條第1 項、第390 條第2 項、第39
    2 條，判決如主文。
中    華    民    國    97    年    12    月    24    日
                  民事第二庭  法  官  陳玉曆
以上正本證明與原本無異。
如對本判決上訴，應於判決送達後20日內向本院提出上訴狀。
中    華    民    國    97    年    12    月    29    日
                              書記官  吳華瑋


司法院資訊處製作；財團法人民間司法改革基金會備份。
